臺灣屏東地方法院民事裁定　　　　　　 100年度監宣字第31號
聲　請　人　吳秋琴
相　對　人　張政雄
上列聲請人聲請監護宣告事件，本院裁定如下：
    主  文
宣告張政雄（男、民國六十二年十二月二十三日出生、身分證統
一編號：Ｚ000000000號）為受監護宣告人。
選定吳秋琴（女、民國六十四年四月二十二日出生、身分證統一
編號：Ｚ000000000號）為受監護宣告人張政雄之監護
人。
指定賴桂鸞（女、民國四十年十月三日出生、身分證統一編號：
Ｚ000000000號）為會同開具財產清冊之人。
聲請費用新臺幣壹仟元由受監護宣告之人負擔。
    理  由
一、聲請意旨略以：相對人張政雄（男，民國62年12月23日出生
    ，身分證統一編號：Ｚ000000000號，住屏東縣屏東市○○里
    ○○路598 巷2 號）為聲請人吳秋琴之配偶，於民國（下同
    ）99年12月18日，因腦幹中風，腦功能受損，致不能為意思
    表示或受意思表示，為此依民法第14條之規定，聲請宣告張
    政雄為受監護宣告人，並由聲請人吳秋琴為相對人張政雄之
    監護人，並指定相對人之母即賴桂鸞為會同開具財產清冊之
    人等語，並提出戶籍謄本、戶口名簿、身份證正反面影本、
    身心障礙手冊、長庚醫療財團法人高雄長庚紀念醫院診斷證
    明書影本、善工醫療財團法人屏東基督教醫院診斷證明書（
    乙種）影本、財政部高雄市國稅局財產歸屬資料清單、財政
    部高雄市國稅局98年度綜合所得稅各類所得資料清單、親屬
    會議記錄、親屬系統表等件為證。
二、聲請人主張上開各情，業據其提出戶籍謄本、戶口名簿、身
    份證正反面影本、身心障礙手冊、長庚醫療財團法人高雄長
    庚紀念醫院診斷證明書影本、善工醫療財團法人屏東基督教
    醫院診斷證明書（乙種）影本、財政部高雄市國稅局財產歸
    屬資料清單、財政部高雄市國稅局98年度綜合所得稅各類所
    得資料清單、親屬會議記錄、親屬系統表等件為證，並經本
    院前往高雄長庚醫院，於鑑定人陳怡廷醫師前點呼張政雄，
    並詢問其姓名、年籍、住所、與聲請人之關係等問題，相對
    人皆無回應。另本院就張政雄之精神及心智狀況訊問鑑定人
    ，經鑑定人鑑定結果，認為：個案張政雄先前精神健康狀態
    、生活及工作功能正常。99年12月18日因突發性不適及意識
    不清輾轉送高雄長庚醫院開刀救治，臨床診斷為腦幹出血併
    腦室出血、水腦症、呼吸衰竭、高血壓。病情經治療雖達穩
    定，卻遺留嚴重後遺症。數月來雖意識障礙由昏迷指數GCS
    ：E1VtM2稍進步至GCS ：E2～3VtM2 ～3 ，但腦功能嚴重受
    損，其應付正常基本生活應有的語言、思考判斷及行為功能
    明顯有障礙。另呼吸衰竭不變，持續仰賴呼吸器協助。個案
    於精神狀態檢查方面：個案仰躺病床上，意識狀態不清，現
    場昏迷指數為E2VtM3。對於呼喚其姓名及口語指示完全無法
    回應，對於疼痛刺激亦無適當針對性反應。外觀可見頸部前
    方有氣切並接有呼吸器維持呼吸，四肢肌肉稍有萎縮、無法
    維持被設定之姿勢。無法自行翻身，進食完全依靠鼻胃管灌
    食。綜上評估：個案因腦幹出血併腦室出血、水腦症、呼吸
    衰竭等病變後明顯腦功能受損，對事務無法行使判斷力，缺
    乏基本生活自我照顧能力。其精神及心智之缺陷已達不能為
    意思表示及受意思表示，且亦不能辨識其意思表示之效果。
    臨床上雖無法排除未來進步之可能性，但由其初始腦病變程
    度、合併持續之呼吸衰竭以及持續數月不變之意識與腦功能
    障礙判斷，其長期恢復之可能性低，應已符合監護宣告之要
    件等情，有本院100 年4 月15日勘驗筆錄、善工醫療財團法
    人屏東基督教醫院（100 ）屏基醫精神字第10004057號精神
    鑑定報告附卷可稽。本院綜合上開勘驗結果及鑑定人之意見
    ，認張政雄確因有其他心智缺陷（重度以上失智狀態），致
    不能為意思表示或受意思表示之程度，而聲請人乃張政雄之
    配偶，有戶口名簿在卷可稽，故聲請人聲請對張政雄為監護
    之宣告，核無不合，爰依民法第14條第1 項規定，宣告張政
    雄為受監護宣告之人。
三、又按受監護宣告之人應置監護人；法院為監護之宣告時，應
    依職權就配偶、四親等內之親屬、最近一年有同居事實之其
    他親屬、主管機關、社會福利機構或其他適當之人選定一人
    或數人為監護人，並同時指定會同開具財產清冊之人；法院
    選定監護人時，應依受監護宣告之人之最佳利益，優先考量
    受監護宣告之人之意見，審酌一切情狀，並注意下列事項：
    （一）受監護宣告之人之身心狀態與生活及財產狀況。（二
    ）受監護宣告之人與其配偶、子女或其他共同生活之人間之
    情感狀況。（三）監護人之職業、經歷、意見及其與受監護
    宣告之人之利害關係。（四）法人為監護人時，其事業之種
    類與內容，法人及其代表人與受監護宣告之人之利害關係，
    修正後之民法第1110條、第1111條第1 項、第1111條之1 定
    有明文。
四、查聲請人吳秋琴為相對人即受監護宣告人張政雄之配偶，有
    意願擔任受監護宣告人之監護人，且協助照護相對人，復經
    其最近親屬即相對人之母賴桂鸞，相對人之胞弟胞妹張秀蘭
    、張政順、張政成之同意，有親屬會議紀錄在卷為憑，故由
    聲請人吳秋琴負責養護及照顧相對人並管理其財產，應能符
    合法律規定及相對人之最佳利益，爰選定聲請人吳秋琴為監
    護人。另依上開規定，法院於選定監護人時，應同時指定會
    同開具財產清冊之人，及依民法第1113條準用同法第1099條
    之規定，監護開始時，監護人對於受監護人之財產，應依規
    定會同當地直轄市、縣（市）政府指派或法院指定之人，於
    二個月內開具財產清冊，並陳報法院。為使第三人得於期限
    內開具財產清冊並陳報法院，並衡酌第三人賴桂鸞係相對人
    之母，有意願擔任會同開具財產清冊，且亦經其他最近親屬
    同意，爰併指定賴桂鸞為會同開具財產清冊之人。
五、依民事訴訟法第608 條第1 項、非訟事件法第24條第1 項，
    裁定如主文。
中    華    民    國   100    年    4     月    29    日
                        家事庭法  官  林美靜
以上正本係照原本作成。
如不服本裁定關於選定監護人及指定會同開具財產清冊之人等部
分，應於送達後10日內向本院提出抗告狀，並繳納抗告費新臺幣
1,000元；其餘關於宣告監護之部分，不得抗告。
中    華    民    國   100    年    4     月    29    日
                              書記官  孫秀桃